【裁判字號】    99,訴,1209
【裁判日期】    990803
【裁判案由】    毒品危害防制條例
【裁判全文】
臺灣臺中地方法院刑事判決              99年度訴字第1209號
公  訴  人  臺灣臺中地方法院檢察署檢察官
被      告  甲○○
選任辯護人  許名宗律師
上列被告因違反毒品危害防制條例案件，經檢察官提起公訴 (99
年度偵字第6721號、99年度毒偵字第980號)，本院判決如下：
    主    文
甲○○犯如附表一、二所示之罪，均累犯，各處如附表一、二所
示之刑 (含主刑及從刑)。應執行有期徒刑伍年拾月，扣案如附
表三編號1.所示之第一級毒品海洛因、附表三編號2.所示之第二
級毒品甲基安非他命均沒收銷燬之、如附表三編號3.至6.所示之
物沒收、未扣案販賣第二級毒品所得財物新臺幣捌仟元沒收，如
全部或一部不能沒收時，以其財產抵償之、門號0000000
000號行動電話預付卡壹張沒收，如不能沒收時，追徵其價額
。
    犯罪事實
一、甲○○(綽號「阿福」)前於民國94年間因施用毒品案件，經
    本院以95年度訴緝字第582號分別判處有期徒刑8月、4月，
    應執行有期徒刑10月確定，嗣經依中華民國九十六年罪犯減
    刑條例減為應執行有期徒刑5月確定，於96年7月17日易科罰
    金執行完畢。猶不知悔改，明知甲基安非他命具成癮性、濫
    用性及對社會危害性，係經行政院衛生署公告列為毒品危害
    防制條例第2條第2項第2款之第二級毒品，不得持有、販賣
    ，竟為獲取利益，基於販賣第二級毒品甲基安非他命以牟利
    之犯意，於不詳時、地，向真實姓名年籍不詳之成年人，先
    行買入不詳數量供以販賣用之甲基安非他命後，再以其所有
    門號0000000000號行動電話，作為對外聯繫販賣甲基安非他
    命交易時間、地點、金額等事宜之聯絡工具，先後於如附表
    一所示之時間、地點，販賣甲基安非他命予王長榮、張正和
    、鄭承修 (其販賣之對象、時間、地點、聯絡交易方式及每
    次販賣所得均詳如附表一所載)，合計販賣甲基安非他命所
    得財物為新臺幣(下同)8,000 元及門號0000000000號行動電
    話預付卡1張沒收，而獲取價差為利潤。
二、甲○○前於89年間因施用毒品案件，經本院裁定送觀察、勒
    戒後，因認無繼續施用毒品之傾向，於89年12月8日執行完
    畢釋放，並由臺灣臺中地方法院檢察署檢察官以89年度毒偵
    字第7381號為不起訴處分確定；又於90年間因施用毒品案件
    ，經本院裁定送觀察、勒戒後，認有繼續施用毒品之傾向，
    再經本院以裁定令入戒治處所施以強制戒治，於91年2月22
    日停止戒治交付保護管束，於91年5月1日保護管束期滿執行
    完畢，猶未能戒除毒癮，復分別基於施用第一級毒品海洛因
    及第二級毒品甲基安非他命之犯意，於附表二所示時間、地
    點，以附表二所載之方式，分別施用第一級毒品海洛因、第
    二級毒品甲基安非他命各1次。
三、嗣因警方據報查知甲○○涉嫌販賣甲基安非他命之情事，依
    通訊保障及監察法規定，自99年1月4日起至99年2月2日止，
    對甲○○所使用門號0000000000號之行動電話實施通訊監察
    ，並於99年3月9日上午11時許，持本院核發之搜索票至甲○
    ○位於臺中縣太平市○○街52號3樓住處搜索查獲，當場扣
    得甲○○所有如附表三編號1.所示海洛因4包、附表三編號
    2.所示供販賣第二級毒品所用之甲基安非他命6包、附表三
    編號3.所示其所有供聯絡販賣甲基安非他命事宜所用之行動
    電話1支 (搭配門號0000000000號，含SIM卡1張)、附表三編
    號4.所示其所有用以秤量、分裝毒品海洛因、甲基安非他命
    所用之電子磅秤(黑色)1臺、藥鏟1支、附表三編號5.所示其
    所有供施用第一級毒品海洛因所用之糖粉2包、空夾鍊袋10
    個、附表三編號6.所示其所有供施用第二級毒品甲基安非他
    命所用之玻璃球管2支。嗣於同日下午5時55分許，經徵得其
    同意採集其尿液送驗，檢驗結果呈現嗎啡 (海洛因進入人體
    水解後之反應)及甲基安非他命陽性反應，始查悉上情。
四、案經臺中縣警察局太平分局報請臺灣臺中地方法院檢察署檢
    察官偵查起訴。
    理    由
一、有關證據能力部分：
(一)按被告以外之人 (包括證人、鑑定人、告訴人、被害人及共
    同被告等)於審判外之陳述雖不符刑事訴訟法第159條之1至
    之4等4條之規定，而經當事人於審判程序同意作為證據，法
    院審酌該言詞陳述或書面陳述作成時之情況，認為適當者，
    亦得為證據；當事人、代理人或辯護人於法院調查證據時，
    知有刑事訴訟法第159條第1項不得為證據之情形，而未於言
    詞辯論終結前聲明異議者，視為有前項之同意，同法第159
    條之5定有明文。立法意旨在於傳聞證據未經當事人之反對
    詰問予以核實，原則上先予排除。惟若當事人已放棄反對詰
    問權，於審判程序中表明同意該等傳聞證據可作為證據；或
    於言詞辯論終結前未聲明異議，基於尊重當事人對傳聞證據
    之處分權，及證據資料愈豐富，愈有助於真實發見之理念，
    且強化言詞辯論主義，使訴訟程序得以順暢進行，上開傳聞
    證據亦均具有證據能力。證人王長榮、張正和、鄭承修於警
    詢、偵訊時所為之陳述，對被告而言，性質上均屬傳聞證據
    ，惟經被告、選任辯護人於本院準備程序時同意引為審判期
    日調查之證據，且經本院審理時予以提示並告以要旨，經公
    訴人、被告及選任辯護人表示意見，均未於言詞辯論終結前
    聲明異議，本院審認上開證據作成時之情況，應無違法取證
    或不當情事，與本案待證事實間復具有相當之關聯性，以之
    作為證據應屬適當，依刑事訴訟法第159條之5規定，自有證
    據能力。
(二)又傳聞法則乃對於被告以外之人於審判外之言詞或書面陳述
    而為之規範。本案判決以下引用之其餘非供述證據，無刑事
    訴訟法第159條第1項規定傳聞法則之適用，因與本案待證事
    實具有關聯性，且無證據證明係公務員違法取得之物，依法
    自得作為證據。
二、認定犯罪事實所憑之證據及理由：
(一)有關附表一所示販賣第二級毒品甲基安非他命部分：
    1.訊之被告甲○○對於上揭犯罪事實，業於偵訊及本院審理
      時坦認不諱【見臺灣臺中地方法院檢察署99年度偵字第67
      21號卷(下稱偵字第6721號卷)第113至114頁、本院卷第12
      頁背面、第34頁、第78頁背面】，核與證人王長榮於警詢
      、偵訊時【見臺中縣警察局太平分局中縣太警偵字第0990
      041100號卷(下稱警卷)第12至17頁、偵字第6721號卷第21
      至22頁】、張正和於警詢、偵訊時(見偵字第6721號卷第7
      6至77頁、第85至86頁)、鄭承修於警詢、偵訊時 (見警卷
      第25頁、偵字第6721號卷第27頁)證述以渠等與被告相互
      聯絡交易毒品甲基安非他命之情節相符。而上揭證人等與
      被告皆無怨隙，此觀諸被告於警詢、偵訊及本院審理中均
      未供述與上揭證人間有何積怨自明，渠等應不致甘冒偽證
      罪責而嫁禍被告致虛偽陳述其毒品來源之必要，且渠等前
      後所證，大致相符，堪信渠等上開所述應非虛言。此外，
      並有證人王長榮、張正和、鄭承修指認被告之犯罪嫌疑人
      指認紀錄表各1份(見警卷第18頁、第27頁、見偵字第6721
      號卷第78頁)、被告所有門號0000000000號行動電話之通
      聯調閱查詢單1紙(見警卷第8頁)、通訊監察譯文2份(見警
      卷第28頁、第79至80頁)、證人王長榮因與毒品互易而交
      予被告之門號0000000000號行動電話之通聯調閱查詢單1
      份(見警卷第23頁)在卷可參。而上開通訊監察譯文，雖因
      雙方未明示購買毒品甲基安非他命，無法直接證明被告與
      上揭證人等是否有確實完成毒品甲基安非他命之交易，惟
      衡之甲基安非他命屬第二級毒品，無論持有、施用、販賣
      ，均屬違法行為，為治安機關所嚴查，此為眾所週知之事
      實，毒品交易均於隱密下進行，其以通訊聯絡亦鮮有明白
      直接以「毒品」、「甲基安非他命」等名稱或相近之用語
      稱之，都以暗語或彼此已有默契之含混語意而為溝通，因
      此，依上開通訊監察譯文，雖未見雙方明言購買毒品之說
      詞，惟依上揭證人等證述分別有向被告購買毒品甲基安非
      他命之證詞，並參酌其通訊之內容，足徵上揭證人等證述
      確與被告有交易毒品甲基安非他命之情節尚非憑空虛捏，
      應堪採信。又比對前揭門號0000000000號行動電話通訊監
      察譯文與證人張正和、鄭承修之證述，均有相當之關聯性
      ，足以補強上揭證人張正和、鄭承修之證詞，而擔保其等
      前開所稱向被告購買毒品甲基安非他命之真實性。據上事
      證，足徵上揭證人王長榮、張正和、鄭承修證述曾於上述
      時間，與被告相約交易毒品甲基安非他命之證述應屬真實
      可信。
    2.按販賣毒品之所謂販賣行為，係行為人基於營利之目的，
      而販入或賣出毒品而言。販賣毒品者，其主觀上須有營利
      之意圖，且客觀上有販賣之行為，即足構成，至於實際上
      是否已經獲利，則非所問。而販賣甲基安非他命既係違法
      行為，當非可公然為之，亦無公定價格，係可任意分裝增
      減份量，且每次買賣之價格、數量，亦隨時依雙方之關係
      深淺、資力、需求量、對行情之認知、來源是否充裕、查
      緝是否嚴緊、購買者被查獲時供述購買對像之可能風險之
      評估等因素，而異其標準，機動調整，非可一概論之。本
      案雖未扣得被告販賣予證人王長榮、張正和、鄭承修之甲
      基安非他命，證人王長榮、張正和、鄭承修亦不知被告販
      入甲基安非他命之成本、交付之數量如何，是販賣之利得
      ，除非經被告詳細供出各次所販賣之毒品之進價及售價，
      且數量俱臻明確外，實難察得其交易實情，惟毒品均量微
      價高，且依一般社會通念以觀，販賣行為在通常情形下均
      係以牟利為其主要誘因及目的，販賣者從價差或量差中牟
      利，方式雖異，然其販賣行為在意圖營利則屬同一。從而
      ，舉凡其有償交易，除足反證其確另基於某種非圖利本意
      之關係外，通常尚難因無法查悉其販入價額作為是否高價
      賣出之比較，諉無營利之意思，阻卻販賣犯行之追訴。復
      衡以近年來毒品之濫用，危害國民健康與社會安定日益嚴
      重，治安機關對於販賣或施用毒品之犯罪行為，無不嚴加
      查緝，各傳播媒體對於政府大力掃毒之決心亦再三報導，
      已使毒品不易取得且物稀價昂。被告與上揭證人間並無特
      別之親屬情誼，上揭證人等均證述分別向被告購買甲基安
      非他命時，均有交付對價而均屬有償之行為，又被告於行
      為時為年約30歲之成年人，曾因施用毒品案件經本院判處
      罪刑確定(見卷附臺灣高等法院被告前案紀錄表)，對於販
      賣毒品之重刑實知之甚詳，如無相當利潤可圖，豈有甘冒
      遭受重刑之風險，而將甲基安非他命以販入價格轉販賣或
      無償轉讓他人之理？是被告販賣毒品甲基安非他命予上揭
      證人等，其主觀上顯係基於營利之販賣意圖而為毒品之提
      供行為至明。
(二)有關附表二所示施用第一、二級毒品部分：
    此部分犯罪事實，業據被告於警詢、偵訊及本院審理時坦承
    不諱【見警卷第3頁、臺灣臺中地方法院檢察署99年度毒偵
    字第980號卷(下稱毒偵字第980號卷)第7至8頁、本院卷第34
    頁、第88頁】，又被告於99年3月9日上午11時許為警查獲後
    ，同日下午5時55分許經警採集之尿液檢體 (檢體編號G9903
    11號)，經送檢驗結果確呈海洛因代謝後之嗎啡陽性、及甲
    基安非他命陽性反應，有臺中縣警察局太平分局毒品尿液真
    實姓名對照表、中山醫學大學附設醫院檢驗科藥物檢測中心
    尿液檢驗報告各1紙在卷可稽 (見臺中縣警察局太平分局中
    縣太警偵字第0990041101號卷第20頁、毒偵字第980號卷第
    28頁)，被告此部分自白核與事實相符，堪可採信。被告於
    附表二所示時、地施用第一級毒品海洛因、第二級毒品甲基
    安非他命之事實，應堪認定。
(三)此外，復有臺中縣警察局太平分局搜索扣押筆錄、扣押物品
    目錄表各1份 (見警卷第48至52頁)、法務部調查局濫用藥物
    實驗室99年4月2日調科壹字第09923007680號鑑定書、行政
    院衛生署草屯療養院99年4月20日草療鑑字第0990400121號
    鑑定書各1紙(見毒偵字第980號卷第23頁、毒偵字第980號卷
    第33至34頁)、如附表三編號1.所示海洛因4包、附表三編號
    2.所示甲基安非他命6包、附表三編號3.所示其所有供聯絡
    販賣甲基安非他命事宜所用之門號0000000000號行動電話1
    支(含SIM卡1張)、附表三編號4.所示其所有用以秤量、分裝
    毒品海洛因、甲基安非他命所用之電子磅秤 (黑色)1臺、藥
    鏟1支、附表三編號5.所示其所有供施用第一級毒品海洛因
    所用之糖粉2包、空夾鍊袋10個、附表三編號6.所示其所有
    供施用第二級毒品甲基安非他命所用之玻璃球管2支扣案可
    徵，綜上所述，足認被告自白核與事實相符，堪予採信，被
    告前揭如附表一所示各次販賣甲基安非他命、如附表二所示
    施用第一、二級毒品之犯行，均事證明確，應予依法論科。
三、論罪量刑之理由：
(一)按毒品危害防制條例第4條於98年5月20日公佈修正，於同年
    月22日施行；又法規之制定與法規之修正，如有特定生效日
    之必要者，依中央法規標準法第14條或第20條第2項準用第
    14條之規定，應分別特定其施行日期。法規制定或前次修正
    基於特殊因素所特定之施行日期，並不適用於日後修正或再
    次修正之條文。又法律之制定或修正，若未明定施行日期者
    ，中央法規標準法雖未規定應自何時生效，然法律既經制定
    或修正並經總統公佈，自應依一般原則，自公佈日起算至第
    3日發生效力。至於92年7月9日修正公佈之毒品危害防制條
    例第36條規定：「本條例自公佈後六個月施行。」其立法理
    由係謂「依修正草案第2條第3項規定，法務部需會同衛生署
    成立審議委員會每3個月定期檢討調整毒品之分級及品項，
    而本次新增第四級毒品，有需要在新法施行前先經該審議會
    檢討後再調整公佈，爰預留6個月緩衝期，以利處理。依本
    條例新修正之規定，有必要再訂定相關子法及修正相關法規
    ，以配合本條例之施行，故亦有需要預留適當緩衝期，以利
    訂頒相關子法及相關法規之配合修正。」故該條規定，顯係
    因應該次修正之需，始預留適當之緩衝期。而本次之修正並
    未定有施行日期之特別規定，且亦未明示係基於何特殊因素
    而修正，自不能適用92年7月9日修正公佈之毒品危害防制條
    例第36條自公佈後6個月施行之規定 (司法院98年6月29日院
    台廳刑一字第0980014643號函參照)。本案被告甲○○前揭
    犯行，均在前開修法施行後所為，並無新舊法比較問題，應
    適用現行(即修正後)毒品危害防制條例之規定，先予敘明。
(二)次按海洛因、甲基安非他命分屬毒品危害防制條例第2條第2
    項第1款、第2款所定之第一級毒品、第二級毒品，不得持有
    、販賣、施用。核被告甲○○如附表一所為，均係犯毒品危
    害防制第4條第2項之販賣第二級毒品罪、如附表二編號1.所
    為，係犯同條例第10條第2項之施用第二級毒品罪；如附表
    二編號2.所為，係犯同條例第10條第1項之施用第一級毒品
    罪。被告於販賣、施用前分別持有海洛因、甲基安非他命之
    低度行為，應分別為販賣第二級毒品甲基安非他命、施用第
    一級毒品海洛因、第二級毒品甲基安非他命之高度行為所吸
    收，均不另論罪。
(三)查刑法於94年2月2日修正公佈，並自95年7月1日起生效施行
    ，修正後刑法刪除第56條之連續犯規定，而基於概括之犯意
    ，連續數販賣毒品之行為，於刑法修正刪除連續犯規定之前
    ，均依連續犯論以一罪，依該次刑法第56條修正理由之說明
    ，謂：「對繼續犯同一罪名之罪者，均適用連續犯之規定論
    處，不無鼓勵犯罪之嫌，亦使國家刑罰權之行使發生不合理
    之現象」、「基於連續犯原為數罪之本質及刑罰公平原則之
    考量，爰刪除有關連續犯之規定」等語，即係將本應各自獨
    立評價之數罪，回歸本來就應賦予複數法律效果之原貌。而
    所謂集合犯是指立法者所制定之犯罪構成要件中，本就預定
    有數個同種類之行為將反覆實行之犯罪而言，將各自實現犯
    罪構成要件之反覆多數行為，解釋為集合犯，而論以一罪。
    是以對於集合犯，必須從嚴解釋，以符合立法本旨。觀諸毒
    品危害防制條例所定之販賣毒品罪之構成要件文義，實無從
    認定立法者本即預定該犯罪之本質，必有數個同種類行為而
    反覆實行之集合犯行，故販賣毒品罪，難認係集合犯。因此
    ，就刑法修正施行後多次販賣毒品之犯行，採一罪一罰，始
    符合立法本旨(最高法院97年度臺上字第99號判決意旨參照)
    。本案被告如附表一所示販賣第二級毒品甲基安非他命之行
    為，犯罪時間均係95年7月1日之後，係於刑法修正刪除連續
    犯規定之後所犯，歷次交易時間並非一致，每次行為在時間
    差距上可以分開，難認其主觀上出於一次決意，在刑法評價
    上亦各具獨立性，每次行為皆可獨立成罪，依社會通念，修
    法後應認為數罪之評價，始符合刑罰公平原則。是被告上揭
    所犯如附表一各編號所示之販賣第二級毒品罪、如附表二編
    號1.所示施用第二級毒品罪、如附表二編號2.所示施用第一
    級毒品罪、均犯意各別，行為互異，應予分論併罰。
(四)又被告有如犯罪事實欄所載論罪科刑執行情形，有卷附臺灣
    高等法院被告前案紀錄表1份可按，其受有期徒刑執行完畢
    後5年以內再故意犯本案法定刑為有期徒刑之罪，為累犯，
    除所犯販賣第二級毒品罪之法定本刑為無期徒刑部分，依法
    不得加重其刑外，就所犯販賣第二級毒品罪之有期徒刑、罰
    金刑部分及施用第一級毒品罪、施用第二級毒品罪，均依刑
    法第47條第1項規定加重其刑。
(五)按毒品危害防制條例第17條規定：「犯第4條至第8條、第10
    條或第11條之罪，供出毒品來源，因而查獲其他正犯或共犯
    者，減輕或免除其刑。犯第4條至第8條之罪於偵查及審判中
    均自白者，減輕其刑。」，其立法用意旨在鼓勵被告供出其
    所製造、運輸、販賣或持有之毒品來源，俾追究出該毒品之
    前手，以澈底清除毒品氾濫，故所謂「供出毒品來源」係指
    具體供出上游之毒品來源，以防止毒品之蔓延而言；又所謂
    自白，乃犯罪嫌疑人或被告對自己犯罪事實之全部或一部為
    肯定之供述之謂，其供述之方式不以主動陳述犯罪事實之全
    部或一部為限，即使在偵查或審判中，於接受有偵查犯罪或
    審判職務之公務員就其涉及之犯罪事實訊問時，被動為承認
    該犯罪事實之意思表示者，亦不失為自白 (最高法院97年度
    臺上字第2119號判決意旨參照)，且依此規定，被告於偵查
    中及審判中均自白者，方得減輕其刑，如僅審理中自白者，
    而於偵查中未自白者，亦不符合減輕其刑之要件。經查：
    1.被告及選任辯護人雖辯稱被告已供出本案販賣毒品甲基安
      非他命之來源為綽號「阿俊」之廖松俊，應依修正後毒品
      危害防制條例第17條第1項規定減輕其刑云云。惟查，被
      告於本案販賣毒品犯行為警查獲後，於99年4月21日偵訊
      時雖供稱其係向綽號「阿俊」之男子購買甲基安非他命，
      「阿俊」即廖松俊等語 (見偵字第6721號卷第122頁)，惟
      廖松俊所涉販賣毒品案件，係警方依通訊保障及監察法規
      定實施通訊監察後，於99年4月間持本院核發之搜索票搜
      索查獲，而經臺灣臺中地方法院檢察署檢察官於99年6月7
      日以99年度偵字第8945、8946、9143號偵查終結提起公訴
      ，有該案起訴書1份在卷可參(見本院卷第46至54頁，現由
      本院另案審理中)，非因被告之供述而查獲。況被告於偵
      訊時均係供述其於99年3月9日凌晨3、4時許向廖松俊購買
      23,000元之甲基安非他命等語 (見偵字第6721號卷第37頁
      、本院卷第43頁)，而附表一所示被告各次販賣甲基安非
      他命予王長榮、張正和、鄭承修之時間均在99年3月9日之
      前，則本案既無查獲廖松俊於被告為附表一所示各次販賣
      甲基安非他命行為前，即先有販賣給被告之犯行，顯與毒
      品危害防制條例第17條第1項之規定不合，自無從適用該
      條項對被告減免其刑。
    2.被告對於附表一所示各次販賣第二級毒品甲基安非他命之
      犯行，於偵查中及本院審理中均自白不諱，有被告之偵訊
      筆錄及本院準備程序筆錄、審判筆錄在卷可稽 (見偵字第
      192號卷第5至7頁、本院卷第12頁背面、第34頁、第88頁)
      ，符合修正後毒品危害防制條例第17條第2項之規定，自
      應就被告所犯上揭販賣第二級毒品罪之犯行，減輕其刑，
      並依法先加重而後減輕之。
(六)復按刑之量定，為求個案裁判之妥當性，法律固賦予法院裁
    量權，但此項裁量權之行使，除應依刑法第57條規定，審酌
    行為人及其行為等一切情狀，為整體之評價，並應顧及比例
    原則與平等原則，使罪刑均衡，輕重得宜，以契合社會之法
    律感情。又刑法第59條規定犯罪之情狀可憫恕者，得酌量減
    輕其刑，其所謂「犯罪之情狀」，與同法第57條規定科刑時
    應審酌之一切情狀，並非有截然不同之領域，於裁判上酌減
    其刑時，應就犯罪一切情狀(包括第57條所列舉之10款事項)
    ，予以全盤考量，審酌其犯罪有無可憫恕之事由 (即有無特
    殊之原因與環境，在客觀上足以引起一般同情，以及宣告法
    定低度刑，是否猶嫌過重等等)，以為判斷(最高法院95年度
    臺上字第6157號判決意旨參照)。本案被告販賣甲基安非他
    命之數量雖非甚鉅，與大盤販賣整批大量毒品者截然有別，
    且所得亦非甚多，惟被告所犯如附表一所示販賣第二級毒品
    罪，其最輕本刑為有期徒刑7年，尚難謂其有情輕法重情形
    ，本院認並無適用刑法第59條規定之餘地，併此敘明。
(七)爰審酌毒品對社會秩序及國民健康危害至深且鉅，嚴重影響
    社會治安，製造、運輸、販賣等行為情節尤重，更應嚴加非
    難，所為實乃法所不容而懸為厲禁，被告明知毒品對人體健
    康戕害甚鉅，其除自己施用海洛因、甲基安非他命外，為牟
    取利益，無視國家杜絕毒品犯罪之禁令，多次販賣甲基安非
    他命，肇生他人施用毒品之來源，戕害國民身心健康，且有
    滋生其他犯罪之可能，對社會所生危害程度非輕，兼衡其品
    行、智識程度、犯罪之目的、販毒次數、所得，於犯罪後坦
    認全部犯行等一切情狀，分別量處如主文所示之刑，並定其
    應執行之刑，以示懲儆，並符罪刑相當原則。
(八)沒收部分：
    1.按多次販賣毒品後，持有剩餘毒品被查獲，其各次販賣毒
      品行為，固應併合處罰。惟該持有剩餘毒品之低度行為，
      應僅為最後一次販賣毒品之高度行為所吸收，不另論罪。
      故就該查獲之剩餘毒品，祇能於最後一次之販賣毒品罪宣
      告沒收銷燬，不得於各次販賣毒品罪均宣告沒收銷燬 (最
      高法院97年度臺上字第40387號、4068號判決參照)。扣案
      如附表三編號1.所示被告供己施用而被查扣之剩餘海洛因
      4包，係毒品危害防制條例第2條第2項第1款規定之第一級
      毒品；又附表三編號2.所示被告販賣第二級毒品而被查扣
      之剩餘甲基安非他命6包，係毒品危害防制條例第2條第2
      項第2款規定之第二級毒品，且屬最後一次販賣第二級毒
      品罪所持有剩餘之物，另用以包裹、固定上開海洛因、甲
      基安非他命之包裝袋，與其內之海洛因、甲基安非他命粉
      末難以完全析離，俱視為一體，均不問屬於犯人與否，應
      於附表二編號1.施用第一級毒品罪項下、附表一編號3.販
      賣第二級毒品罪項下，分別依毒品危害防制條例第18條第
      1項前段之規定，宣告沒收銷燬之。
    2.又毒品危害防制條例第19條第1項規定犯第4條之罪者，其
      供犯罪所用或因犯罪所得之財物，均沒收之，如全部或一
      部不能沒收時，追徵其價額或以其財產抵償之，係刑法第
      38條第1項第2款、第3款沒收之特別規定(最高法院95年度
      臺上字第6482號判決意旨參照)。扣案如附表三編號3.所
      示扣案SONY廠牌行動電話1支(搭配門號0000000000號，含
      SIM卡1張)，係被告所有用以與上揭證人等聯絡販賣毒品
      甲基安非他命事宜之工具，業據被告陳明在卷 (該門號之
      SIM卡1張，因行動電話服務須以晶片卡即SIM卡為使用介
      面，因此電信公司於出租行動電話門號予消費者使用時，
      即同時附帶提供SIM卡給消費者作為門號使用之介面，故
      電信公司接受消費者申辦門號並將該門號開通上線時，該
      SIM卡之所有權亦移轉於消費者，自不能認該SIM卡仍屬電
      信公司所有之物)，應依毒品危害條例第19第1項規定諭知
      沒收 (因該物已扣案，並無不能沒收之問題，故不為追徵
      其價額之諭知)。
    3.扣案如附表編號4.所示之電子磅秤(黑色)1臺、藥鏟1支，
      係被告所有供其販賣第二級毒品時用以秤重、分裝毒品所
      用之物，業經被告供承在卷，應依毒品危害防制條例第19
      條第1項規定宣告沒收。
    4.按毒品危害防制條例第19條第1項規定：犯第4條之罪者，
      其供犯罪所用或因犯罪所得之財物，均沒收之，如全部或
      一部不能沒收時，追徵其價額或以其財產抵償之。但該條
      項並無如同條例第18條第1項所定「不問屬於犯人與否，
      沒收之」之明文，自屬相對沒收主義之立法。是其應沒收
      之物，應以屬被告所有者為限。又該規定所稱「追徵其價
      額」者，係指所沒收之物為金錢以外之其他財物而無法沒
      收時，應追徵其價額，使其繳納與原物相當之價額。如所
      得財物為金錢而無法沒收時，始應「以其財產抵償之」(
      最高法院93年臺上第2743號、95年度臺上字第305號判決
      意旨參照)；且金錢為代替物，重在兌換價值，而不在原
      物，自難拘泥於沒收原物之理論，認沒收販賣毒品所得之
      金錢，以當場查獲扣押者為限，苟能證明其為販賣毒品所
      得之金錢，均應予以沒收(最高法院92年度臺上字第5227
      號判決參照)。是販賣毒品所得之金錢，無論已否扣案，
      如仍屬存在，即應依法沒收。據此，被告販賣毒品甲基安
      非他命之各次所得詳如附表一所載，上開販賣毒品所得之
      財物雖未扣案，然無證據證明已不存在，且既為被告因犯
      罪所得之財物，仍應依毒品危害防制條例第19條第1項之
      規定，於附表一所示各該販賣甲基安非他命犯行之各該主
      文項下諭知沒收，如全部或一部不能沒收時，依同條項之
      規定，附表一編號1.部分所得財物即門號0000000000號行
      動電話預付卡1張，應追徵其價額，附表一編號2.、3.部
      分所得金錢，應以其財產抵償之(最高法院99年度第5次刑
      事庭會議決議(二)參照) 。
    5.扣案如附表三編號5.所示之糖粉2包、空夾鍊袋10個，係
      被告所有供施用第一級毒品海洛因所用之物、如附表三編
      號6.所示玻璃球管2支，分別係被告所有供施用第二級毒
      品甲基安非他命所用之物，均經被告供明在卷，應分別依
      刑法第38條第1項第2款之規定宣告沒收。
    6.至於警方於99年3月9日上午11時許在被告上址住處，另有
      查扣如附表三編號7.所示K他命1包、行動電話機具3支(NO
      KIA廠牌、AMOI廠牌、SOWA廠牌各1支)、現金31,000元、
      電子磅秤 (銀色)1臺，經被告否認係供犯本案販賣、施用
      毒品所用之物，且亦查無其他積極證據足認該等物品確與
      本案有涉，爰不併為沒收之諭知。
四、依刑事訴訟法第299條第1項前段，毒品危害防制條例第4條
    第2項、第10條第1項、第2項、第17條第2項、第18條第1項
    前段、第19條第1項，刑法第11條、第47條第1項、第51條第
    5款、第9款、第38條第1項第2款，判決如主文。
本案經檢察官吳昆璋到庭執行職務。
中    華    民    國    99    年    8     月    3     日
                  刑事第十七庭審判長法  官  陳玉聰
                                    法  官  洪挺梧
                                    法  官  簡芳潔
以上正本證明與原本無異。
如不服本判決應於收受送達後10日內向本院提出上訴書狀，並應
敘述具體理由；其未敘述上訴理由者，應於上訴期間屆滿後20日
內向本院補提理由書（均須按他造當事人之人數附繕本）「切勿
逕送上級法院」。
                                    書記官  余怜儀
中    華    民    國    99    年    8     月    3     日
附表一：甲○○販賣第二級毒品甲基安非他命部分：
┌──┬───┬──────┬─────┬─────┬────────┬────────┬──────────────┐
│編號│購毒者│聯絡交易時間│交易地點  │對價/毒品 │交易方式        │所犯法條        │罪名及宣告刑                │
│    │      │(民國)      │          │種類      │                │                │                            │
├──┼───┼──────┼─────┼─────┼────────┼────────┼──────────────┤
│ 1. │王長榮│98年10月25日│臺中縣太平│門號098372│甲○○於左揭時、│毒品危害防制條例│甲○○販賣第二級毒品，累犯，│
│    │      │白天某時(起 │市○○○路│2404號行動│地販賣不詳重量之│第4條第2項      │處有期徒刑年捌月。扣案如附│
│    │      │訴書誤載為98│301巷18號5│電話預付卡│甲基安非他命予王│                │表三編號4.所示之物沒收；未扣│
│    │      │年10月24日) │樓之王長榮│1張/甲基安│長榮，王長榮則交│                │案販賣第二級毒品所得財物即門│
│    │      │            │住處      │非他命(重 │付其甫於同日稍早│                │號0000000000號行動│
│    │      │            │          │量不詳)   │，以本人名義申辦│                │電話預付卡壹張沒收，如不能沒│
│    │      │            │          │          │之臺灣大哥大股份│                │收時，追徵其價額。          │
│    │      │            │          │          │有限公司門號0983│                │                            │
│    │      │            │          │          │722404號預付卡1 │                │                            │
│    │      │            │          │          │張予甲○○，互易│                │                            │
│    │      │            │          │          │而完成交易。    │                │                            │
├──┼───┼──────┼─────┼─────┼────────┼────────┼──────────────┤
│ 2. │張正和│99年1月18日 │臺中縣霧峰│1,000元/  │甲○○於左揭時間│毒品危害防制條例│甲○○販賣第二級毒品，累犯，│
│    │      │晚間8時32分 │鄉○○○路│甲基安非他│以其所有門號0987│第4條第2項      │處有期徒刑年捌月。扣案如附│
│    │      │至8時47分間 │五福交流道│命(重量不 │783965號行動電話│                │表三編號3.、4.所示之物均沒收│
│    │      │            │旁之中油加│詳)       │與張正和所使用門│                │；未扣案販賣第二級毒品所得財│
│    │      │            │油站      │          │號0000000000號行│                │物新臺幣壹仟元沒收，如全部或│
│    │      │            │          │          │動電話聯絡約定購│                │一部不能沒收時，以其財產抵償│
│    │      │            │          │          │買甲基安非他命事│                │之。                        │
│    │      │            │          │          │宜後，於同日晚間│                │                            │
│    │      │            │          │          │8時50分許，在左 │                │                            │
│    │      │            │          │          │揭地點，以1,000 │                │                            │
│    │      │            │          │          │元之價格，販賣甲│                │                            │
│    │      │            │          │          │基安非他命1包予 │                │                            │
│    │      │            │          │          │張正和，而完成交│                │                            │
│    │      │            │          │          │易。            │                │                            │
├──┼───┼──────┼─────┼─────┼────────┼────────┼──────────────┤
│ 3. │鄭承修│99年1月30日 │臺中市東區│7,000元/  │鄭承修於左揭時間│毒品危害防制條例│甲○○販賣第二級毒品，累犯，│
│    │      │晚間6時47分 │東光路美麗│甲基安非他│以其所使用門號09│第4條第2項      │處有期徒刑年拾月。扣案如附│
│    │      │            │殿大樓前  │命(約3.7公│00000000號行動電│                │表三編號2.所示之第二級毒品甲│
│    │      │            │          │克，實際重│話，撥打甲○○所│                │基安非他命陸包沒收銷燬之、如│
│    │      │            │          │量不詳)   │有門號0000000000│                │附表三編號3.、4.所示之物均沒│
│    │      │            │          │          │號行動電話，以「│                │收；未扣案販賣第二級毒品所得│
│    │      │            │          │          │安安那個」及「差│                │財物新臺幣柒仟元沒收，如全部│
│    │      │            │          │          │不多7000吧」等語│                │或一部不能沒收時，以其財產抵│
│    │      │            │          │          │，表示購買7,000 │                │償之。                      │
│    │      │            │          │          │元甲基安非他命，│                │                            │
│    │      │            │          │          │而約定購買甲基安│                │                            │
│    │      │            │          │          │非他命之事宜。張│                │                            │
│    │      │            │          │          │添福嗣於同日稍晚│                │                            │
│    │      │            │          │          │，在左揭地點，以│                │                            │
│    │      │            │          │          │7,000元之價格， │                │                            │
│    │      │            │          │          │販賣甲基安非他命│                │                            │
│    │      │            │          │          │1包予鄭承修，而 │                │                            │
│    │      │            │          │          │完成交易。      │                │                            │
└──┴───┴──────┴─────┴─────┴────────┴────────┴──────────────┘
附表二：甲○○施用第一、二級毒品部分
┌──┬─────┬──────┬─────────┬─────┬─────────┐
│編號│施用時間  │施用地點    │施用方式          │所犯法條  │罪名及宣告刑      │
├──┼─────┼──────┼─────────┼─────┼─────────┤
│ 1. │99年3月9日│臺中縣太平市│以將甲基安非他命置│毒品危害防│甲○○施用第二級毒│
│    │凌晨2時許 │東平路之臺灣│於玻璃球吸食器內，│制條例第10│品，累犯，處有期徒│
│    │          │楓康超市旁，│點火燒烤產生煙霧以│條第2項   │刑伍月。扣案如附表│
│    │          │在其所駕駛車│吸食氣體之方式，施│          │三編號6.所示之物沒│
│    │          │牌號碼NF-858│用第二級毒品甲基安│          │收。              │
│    │          │9號自小客車 │非他命1次         │          │                  │
│    │          │內          │                  │          │                  │
├──┼─────┼──────┼─────────┼─────┼─────────┤
│ 2. │99年3月9日│同上        │以將海洛因摻入香菸│毒品危害防│施用第一級毒品，累│
│    │凌晨2時許 │            │內，點燃吸食煙霧之│制條例第10│犯，處有期徒刑玖月│
│    │          │            │方式，施用第一級毒│條第1項   │。扣案如附表三編號│
│    │          │            │品海洛因1次       │          │1.所示之第一級毒品│
│    │          │            │                  │          │海洛因肆包沒收銷燬│
│    │          │            │                  │          │之、附表三編號5.所│
│    │          │            │                  │          │示之物均沒收。    │
└──┴─────┴──────┴─────────┴─────┴─────────┘
附表三：
┌──┬────────────────┬────────────────────┐
│編號│物品名稱及數量                  │備註                                    │
├──┼────────────────┼────────────────────┤
│ 1. │扣案第一級毒品海洛因4包         │法務部調查局濫用藥物實驗室99年4月2日調科│
│    │                                │壹字第09923007680號鑑定書鑑定結果：     │
│    │                                │1.送驗碎塊狀檢品2包 (原編號1、2)，合計淨│
│    │                                │  重2.05公克 (合計驗餘淨重2.04公克，空包│
│    │                                │  裝總重0.58公克)，純度78.83％，純質淨重│
│    │                                │  1.62公克。                            │
│    │                                │2.送驗粉末檢品1包(原編號3)淨重0.82公克( │
│    │                                │  驗餘淨重0.81公克，空包裝重0.30 公克)。│
│    │                                │3.送驗殘渣袋1只含有海洛因成分殘留(因袋內│
│    │                                │  白粉量微無法秤重)                     │
│    │                                │合計驗餘淨重2.85公克，空包裝總重0.88公克│
│    │                                │。                                      │
├──┼────────────────┼────────────────────┤
│ 2. │扣案第二級毒品甲基安非他命6包   │行政院衛生署草屯療養院99年4月20日草療鑑 │
│    │                                │字第0990400121號鑑定書鑑定結果：        │
│    │                                │送驗數量淨重分別為3.5877公克、3.7241公克│
│    │                                │、4.8551公克、3.3872公克、2.5076公克、3.│
│    │                                │7500公克，驗餘淨重分別為3.5867公克、3.72│
│    │                                │31公克、4.8535公克、3.3852公克、2.5061公│
│    │                                │克、3.7490公克。                        │
│    │                                │合計送驗數量淨重21.8117公克、驗餘淨重21.│
│    │                                │8036公克。                              │
├──┼────────────────┼────────────────────┤
│ 3. │扣案SONY廠牌行動電話1支(搭配門號│為被告所有供其與上揭購買毒品之人聯絡販賣│
│    │0000000000號，含SIM卡1張)       │毒品甲基安非他命事宜所用之物品，應依毒品│
│    │                                │危害條例第19第1項規定諭知沒收(因左揭物品│
│    │                                │已扣案，並無不能沒收之問題，故不為追徵其│
│    │                                │價額之諭知)。                           │
├──┼────────────────┼────────────────────┤
│ 4. │扣案電子磅秤(黑色)1臺、藥鏟1支  │為被告所有用以秤量毒品甲基安非他命所用之│
│    │                                │物，應依毒品危害防制條例第19條第1項規定 │
│    │                                │宣告沒收。                              │
├──┼────────────────┼────────────────────┤
│ 5. │扣案糖粉2包、空夾鍊袋10個       │1.扣案粉末2包經送法務部調查局鑑定結果， │
│    │                                │  未發現含法定毒品成分，合計淨重1.54公克│
│    │                                │  ，驗餘淨重1.52公克，空包裝總重0.60公克│
│    │                                │  。                                    │
│    │                                │2.均為被告所有供施用海洛因所用之物，應依│
│    │                                │  刑法第38條第1項第2款規定，宣告沒收。  │
├──┼────────────────┼────────────────────┤
│ 6. │扣案玻璃球管2支                 │為被告所有供施用甲基安非他命所用之物，應│
│    │                                │依刑法第38條第1項第2款規定，宣告沒收。  │
├──┼────────────────┼────────────────────┤
│ 7. │扣案K他命1包、行動電話機具3支(NO│無證據證明與被告本案販賣、施用毒品有關，│
│    │KIA 廠牌、AMOI廠牌、SOWA廠牌各1 │且非屬違禁物，均無從於本判決併為沒收之諭│
│    │支)、現金31,000元、電子磅秤(銀色│知。                                    │
│    │)1臺。                          │                                        │
└──┴────────────────┴────────────────────┘
附錄論罪科刑法條全文：
毒品危害防制條例第4條
製造、運輸、販賣第一級毒品者，處死刑或無期徒刑；處無期徒
刑者，得併科新臺幣2千萬元以下罰金。
製造、運輸、販賣第二級毒品者，處無期徒刑或7年以上有期徒
刑，得併科新臺幣1千萬元以下罰金。
製造、運輸、販賣第三級毒品者，處5年以上有期徒刑，得併科
新臺幣7百萬元以下罰金。
製造、運輸、販賣第四級毒品者，處3年以上10年以下有期徒刑
，得併科新臺幣3百萬元以下罰金。
製造、運輸、販賣專供製造或施用毒品之器具者，處1年以上7
年以下有期徒刑，得併科新臺幣1百萬元以下罰金。
前五項之未遂犯罰之。
毒品危害防制條例第10條
施用第一級毒品者，處6月以上5年以下有期徒刑。
施用第二級毒品者，處3年以下有期徒刑。

司法院資訊處製作；財團法人民間司法改革基金會備份。
